【裁判字號】    89,台上,888
【裁判日期】    890224
【裁判案由】    違反懲治盜匪條例等罪
【裁判全文】
最高法院刑事判決                                八十九年度台上字第八八八號
    上  訴  人  甲○○原名陳.
    選任辯護人  楊佳璋律師
右上訴人因違反懲治盜匪條例等罪案件，不服台灣高等法院中華民國八十六年十二月
二十四日第二審判決（八十六年度上訴字第四二八一號，起訴案號：台灣台北地方法
院檢察署八十四年度偵字第一八八五七號），提起上訴，本院判決如左：
    主  文
原判決關於強盜部分撤銷，發回台灣高等法院。
其他上訴駁回。
    理  由
一關於撤銷發回部分
本件原判決撤銷第一審關於上訴人甲○○強盜部分之判決，改判論處其連續意圖為自
己不法所有，以強暴致使不能抗拒，而使他人交付其物罪刑（累犯），固非無見。
惟查被害人之陳述如無瑕疵，且就其他方面調查又與事實相符，固足採為論罪科刑之
基礎，倘其陳述尚有瑕疵，則在未究明前，遽採為論罪科刑之根據，即難認為適法。
本件原判決關於上訴人強盜周志宏、卯聰明部分，雖以被害人周志宏、卯聰明在警訊
及偵審中分別指訴甚詳，證人黃淑芬亦證稱：周志宏有告知伊被搶，但不認識那人，
而八月二十日那天，上訴人進來時，周志宏、卯聰明說就是他搶的云云，另卯聰明亦
稱：伊上班時周志宏有打電話告知他被搶等語，且被害人周志宏、卯聰明與上訴人素
無仇隙，當無誣陷上訴人之理，為其依憑之證據，但上訴人堅不承認有強盜之犯行，
而就證人黃淑芬於民國八十四年八月二十日警訊時證稱：「……開門走出來看，店中
已亂七八糟，歹徒及我員工李森林倒臥血泊中，隨即報警並將李森林送往慶生醫院急
救」云云，又稱：「我自所出來後，因沒見到李森林，故我向周志宏詢問，他跟我
說李森林因手部有刀傷，已自己到慶生醫院救治，陳勝則全身是血倒在大廳中，嘴
巴還不斷在髒話，過了約三－五分鐘後，陳勝則不再動，就倒在大廳中」等語（
見偵卷第七、九頁）以觀，不僅前後所供不一致，且未言及周志宏、卯聰明有向其陳
述上訴人為對其強盜之人，與其在第一審所稱周志宏有告知其被搶，但不認識其人，
而八十四年八月二十日那天上訴人進來時，周志宏、卯聰明說就是上訴人搶的云云（
第一審卷第一二○頁），並不相一致，其真實性不無疑問，至證人黃淑芬於警訊時所
供：「據我所知」上訴人曾對周志宏及卯聰明有強盜犯行之供述（見同偵卷第八頁）
，及卯聰明所稱：伊上班時周志宏有打電話告知他被搶等語，均非對上訴人強盜周志
宏、卯聰明犯行耳聞眼見之證據，應屬傳聞證據，均不足以補強及擔保被害人周志宏
、卯聰明指訴上訴人犯行之真實性而可確信及無合理之懷疑，實情若何，自應再加詳
查究明，以期無枉無縱，遽行論斷，自不足以昭折服，上訴意旨指摘原判決關於強盜
部分不當，尚非全無理由，應認此部分有撤銷發回更審之原因，又原判決理由五不另
為無罪之諭知部分，因公訴人認與撤銷發回部分有裁判上一罪關係，爰一併發回，併
予指明。
二關於上訴駁回部分
按刑事訴訟法第三百七十七條規定，上訴於第三審法院，非以判決違背法令為理由，
不得為之。是提起第三審上訴，應以原判決違背法令為理由，係屬法定要件。如果上
訴理由狀並未依據卷內訴訟資料，具體指摘原判決不適用何種法則或如何適用不當，
或所指摘原判決違法情事，顯與法律規定得為第三審上訴理由之違法情形，不相適合
時，均應認其上訴為違背法律上之程式，予以駁回。本件上訴人甲○○關於搶奪部分
上訴意旨略稱：依被害人林子琳先後於警訊、偵訊筆錄中所稱上訴人對其行搶之手段
，是由其親眼目睹上訴人之面貌及行為，並有致其無法抗拒時而取其財物，應屬強盜
行為云云，惟查原判決關於上訴人搶奪部分，係依憑被害人林子琳之指訴及指認，證
人即警員邱裕修之證言，馬偕紀念醫院八十六年四月十八日馬院醫外字第八五○五一
八號函等證據，資以認定上訴人有於八十五年七月二十三日搶奪林子琳皮包之事實，
因而撤銷第一審不當之判決，改判論處上訴人意圖為自己不法之所有而搶奪他人之物
等罪刑（累犯）；從形式上觀察並無違背法令之情形。本件上訴人此部分上訴理由並
未依據卷內訴訟資料，具體指摘原判決違法情事，顯與法律規定得為第三審上訴理由
之違法情形，不相適合。又刑事上訴制度，係允許受不利益判決之被告，為其自己之
利益請求上訴法院救濟而設，故被告不得為自己不利益而提起上訴，本件上訴人關於
搶奪部分，上訴意旨稱其非搶奪而係強盜，係為其自己不利益而上訴，顯與上訴制度
本旨相違，自非適法。應認此部分之上訴違背法律上之規定予以駁回。
據上論結，應依刑事訴訟法第三百九十七條、第四百零一條、第三百九十五條前段，
判決如主文。
中      華      民      國    八十九    年      二      月    二十四    日
                              最高法院刑事第十一庭
                                  審判長法官  莊  登  照
                                        法官  洪  明  輝
                                        法官  蔡  清  遊
                                        法官  黃  一  鑫
                                        法官  林  秀  夫
      右正本證明與原本無異
                                              書  記  官
中      華      民      國    八十九    年      三      月      三      日


司法院資訊處製作；財團法人民間司法改革基金會備份。
